臺灣高雄地方法院刑事判決　　　　　　　　　　　　　九十年度訴字第一一四二號
　　公　訴　人　臺灣高雄地方法院檢察署檢察官
　　被　　　告　丙○○
　　指定辯護人　本院公設辯護人乙○○
右列被告因盜匪案件，經檢察官提起公訴（八十九年度少連偵字第二一四號），本院
判決如左：
    主  文
丙○○意圖為自己不法之所有，以強暴至使不能抗拒，而取他人之物，未遂，累犯，
處有期徒刑年拾月。
    事  實
一、丙○○曾於民國八十七年間因犯竊盜罪，經台灣高等法院高雄分院判處有期徒刑
    一年十月確定，於八十九年二月二十四日執行完畢。仍不知省悔，於八十九年六
    月二十三日凌晨零時四十分許，自高雄市搭乘甲○○之計程車前往高雄縣六龜鄉
    新威村，詎其因未帶計程車資，竟意圖為自己不法之所有，先打電話予不知情之
    堂弟丁○○（業經台灣高雄少年法院裁定不付保護處分確定，詳後述），囑其攜
    車資至高雄縣六龜鄉新威國小門口，惟丁○○至新威國小後，告知丙○○其身上
    亦無分文，丙○○佯稱需另請親友前來繳納車資為由，要求甲○○將車駛赴同鄉
    新寮村之「法師宮」等候，丁○○亦騎乘機車同至該處等候。俟於同日凌晨三時
    五十分許，抵達「法師宮」後，丙○○藉口聯絡親友而向甲○○借用手機撥打，
    趁甲○○不注意之際，隨手撿拾木棍一支，基於傷害之犯意，朝甲○○之頭部、
    手臂等處毆打，致甲○○受有後枕、左手腕擦挫傷，丙○○並藉此施以強暴，喝
    令甲○○交出財物，至彭某不能抗拒，欲交出身上僅有之新台幣（下同）三百元
    予丙○○，然丙○○表示太少而拒絕，繼之丙○○再命甲○○趴在地上讓其搜身
    ，甲○○不從而逃跑，並高呼搶劫，丙○○見狀慌張，跳上在旁等待之丁○○所
    騎乘之機車，迅速逃逸，致未得逞。嗣為警循線查獲，並扣得木棍一支。
二、案由高雄縣警察局六龜分局報請台灣高雄地方法院檢察署檢察官偵查起訴。
    理  由
一、訊據被告丙○○固供承有右揭持木棒毆打被害人甲○○致其成傷等情，惟矢口否
    認有何強盜犯行，辯稱：伊以為被害人一直在旁嘮叨是在罵伊，一時氣憤，才拿
    木棒打被害人，但沒有強劫他的財物云云。然查：右開被告藉口聯絡親友前來繳
    付車資等候之際，持地上撿拾之木棍，毆打被害人之頭部、手臂等處，致其受有
    如事實欄所示之傷害，並喝令被害人交出財物，致其不能抗拒而強取其財物，嗣
    因被害人高喊搶劫，並未得逞等事實，業據被害人甲○○於警訊及本院調查時指
    述：當日被告向伊借手機打電話，趁伊不注意之時拿木棍敲擊其後腦，並叫伊拿
    出身上的錢，伊說只有三百元，被告不相信就一直打伊，後來伊高聲喊搶劫，被
    告才騎機車逃逸等情綦詳（本院九十年六月七日訊問筆錄），核與證人即在場少
    年丁○○於警訊、少年法院審理時及本院調查中所證述：伊聽見被告與被害人吵
    架，被告拿出棍子叫被害人趴下將錢拿出來，並以棍子毆打被害人，後來被害人
    高喊救命，被告就跳上機車叫伊騎走等情節大致相符（本院九十年十一月十五日
    訊問筆錄），復有告訴人提出之八十九年六月二十三日驗傷診斷證明書及照片四
    幀附卷可資佐憑。參以被告亦自承確有持木棍毆打被害人，及於聽聞被害人高聲
    喊救命及搶劫後旋即逃離現場等節在卷（見本院九十一年三月七日審判筆錄），
    與被害人及證人所述情節均相符，苟被告僅因氣憤毆打被害人，被害人何需高喊
    搶劫？況被告事後復畏罪潛逃，足徵其上開所辯：只有打人，沒有強盜云云，顯
    係事後避就卸責之詞，無可採信。事證明確，被告前揭傷害及傷害強盜未遂犯行
    ，應堪認定。
二、按被告行為後，懲治盜匪條例業於九十一年一月三十日經公告廢止，刑法強盜、
    擄人勒贖及其結合犯等相關條文亦於同日配合修正及增訂，並分別於同年二月一
    日失效、生效。被告之盜匪行為，在懲治盜匪條例未公布廢止前，依被告行為時
    所適用之法律而言，該條例乃前揭修正前刑法之特別法，依特別法優於普通法之
    法律適用原則，自應適用懲治盜匪條例論處。又懲治盜匪條例雖經廢止，然刑法
    強盜、擄人勒贖及其結合犯等相關條文均同時修正、增訂以銜接，目的即在以新
    刑法相關規定取代上開條例，避免產生中間法之效力。再不論懲治盜匪條例廢止
    前後，被告強盜之行為，於行為時至裁判時，均有刑罰之規定，故該條例之廢止
    ，自屬刑法第二條第一項之行為後法律有變更，而非刑事訴訟法第三百零二條第
    四款、第三百八十一條、第三百九十三條第四款所稱之刑法「廢止」，亦無所謂
    因該條例之廢止而應回復適用修正前刑法相關條文之餘地。從而，依刑法第二條
    第一項規定比較新舊法，自應就被告行為時有效之懲治盜匪條例，與裁判時新修
    正之刑法予以比較適用。至被告行為時修正前之刑法相關條文，既不因上開條例
    廢止而回復，又非中間法，即無所謂比較適用之問題（最高法院庭長關於懲治盜
    匪條例廢止後法律適用之決議見解參照）。次按強盜罪，並非以傷人為當然之手
    段，若行為人係基於傷害之故意而致傷害之結果，自應另負傷害罪責（最高法院
    二十年上字第一三號、第九八九號判例及卷附八十六年度台上字第三八三五號判
    決參照）；是核被告上開先基於傷害之犯意，毆打被害人成傷，並藉此施以強暴
    ，至被害人不能抗拒而取他人財物，然未得逞之行為，係犯修正後刑法第三百二
    十八條第一項、第四項之強盜未遂罪及刑法第二百七十七條第一項之傷害罪。公
    訴人認其係犯懲治盜匪條例第五條第二項第一款之罪，容有未洽，然起訴事實已
    敘明被告強盜行為，其社會基本事實行為同一，本院自得對之審究，並依法變更
    起訴法條。被告所犯上開二罪間，有方法與結果之牽連關係，應依刑法第五十五
    條後段之規定，從一較重之強盜未遂罪論處。又被告前於八十七年間因犯竊盜罪
    ，經台灣高等法院高雄分院判處有期徒刑一年十月確定，於八十九年二月二十四
  日執行完畢等情，有被告全國前案紀錄表在卷可按，其於前案徒刑執行完畢後，
    五年內再犯本件有期徒刑以上之罪，為累犯，應依刑法第四十七條之規定加重其
    刑。再被告已著手於強暴行為之實施，然尚未取得財物，為未遂犯，爰依刑法第
    二十六條前段之規定，按既遂犯之刑度減輕其刑，並依法先加後減之。審酌被告
    素行非佳，有前揭前案紀錄表附卷可憑，此次復以強暴犯行強盜他人財物，危害
    他人之生命、身體、財產安全甚鉅，本不宜寬待，姑念其犯後雖執詞辯解，惟態
    度良好，及尚未取得財物，犯罪情節尚非重大等一切情狀，量處如主文所示之刑
    ，以資懲儆。另扣案之木棍一支，雖為被告供本件犯罪所用之物，惟係被告自地
    上撿拾而來，非被告所有之物，已據被告供明在卷，且非違禁物，爰不予宣告沒
    收，附此敘明。
三、公訴意旨另以：被告毆打被害人強盜未遂後，由少年丁○○騎機車接應逃逸，因
    認被告與少年間，就前揭強盜犯行有犯意之聯絡及行為分擔，均為共同正犯云云
    。惟少年丁○○係於接獲被告電話囑其計程車資後，始騎乘機車至上址，並未共
    同謀議或參與毆打、強取財物等情，迭據被告及少年丁○○於警訊、少年法院訊
    問及本院調查、審理時供陳一致在卷，核與被害人甲○○於本院訊問時所述：均
    是被告毆打伊及叫伊交出錢來，丁○○在一旁之機車上趴著睡覺，沒有參與毆打
    或出言叫伊交出財物等節相符（見本院九十年十一月十五日訊問筆錄），又被告
    係少年之堂兄，於少年未依被告之指示攜帶車資前來，需另聯絡親友前來支付之
    情況下，少年迫於無奈一路騎車跟隨，之後因見被告強盜他人財物，害怕並出於
    自然反應騎乘機車搭載被告離開現場，亦與常情無違。再者，上開少年丁○○並
    未參與本件強盜等事實，亦經台灣高雄少年法院九十年度少護字第一七四三號裁
    定認定屬實，並裁定少年丁○○不付保護處分確定，有該裁定一份附卷可參。此
    外，本院復查無其他積極證據足資證明少年與被告間，就本件強盜犯行有何共同
    謀議之犯意聯絡，自難僅憑事後被告係由少年騎乘機車搭載逃逸一節，遽論被告
    與少年均為本件強盜犯行之共同正犯。公訴意旨對此尚有誤會，應予敘明。
據上論斷，應依刑事訴訟法第二百九十九條第一項前段、第三百條，刑法第二條第一
項前段、第二百七十七條第一項、第三百二十八條第一項、第四項、第五十五條、第
二十六條前段、第四十七條，判決如主文。
本案經檢察官林美靜到庭執行職務。
中      華      民      國    九十一    年      三      月    二十一    日
                                臺灣高雄地方法院刑事第六庭
                                    審判長  法  官  趙家光
                                            法  官  張世賢
                                            法  官  林韋岑
右正本證明與原本無異。
如不服本判決，應於判決送達後十日內，向本院提出上訴狀。
                                            書記官  林誠桂
中      華      民      國    九十一    年      三      月    二十一    日
【附錄本判決論罪科刑法條】
中華民國刑法第三百二十八條第一項、第四項：
  意圖為自己或第三人不法之所有，以強暴、脅迫、藥劑、催眠術或他法，至使不能
  抗拒，而取他人之物或使其交付者，為強盜罪，處五年以上有期徒刑。
  第一項及第二項之未遂犯罰之。
